臺灣高等法院交通事件裁定　　　 　　 94年度交抗字第259 號
抗　告　人
即受處分人　甲○○
上列抗告人因違反道路交通管理處罰條例案件，不服臺灣板橋地
方法院中華民國94年2 月25日所為之裁定（93年度交聲字第1247
號），提起抗告，本院裁定如下：
    主  文
抗告駁回。
    理  由
一、抗告意旨略以：
（一）抗告人即受處分人之
      ，因房東要求而登記在「臺北縣三重市○○路○段九號八
      樓之一」，然實際居住地址一直在「臺北縣三重市○○路
      ○段二七四巷五號三樓」，嗣於八十九年十一月八日遷居
      並立即更改
      ，違規通知單未送達抗告人處所，乃因行政送達延誤，俾
      使受處分人權利受損，無法於到案日前得知違規駕駛人相
      關訊息或陳述意見。
（二）本件違規通知單之公示送達日期為八十九年九月十一日，
      已逾應到案日之八十九年九月一日，處罰機關未予抗告人
      得於接獲通知單後或公示送達後於應到案日期限內向指定
      處所繳款結案，或向處罰機關陳述意見，或舉出反證證明
      其確非實際違規之人等權利行使，且未載明逾到案日後才
      收到違規通知單之處理方式，或收到逾期應到案日之違規
      通知單後得於多少日內向應到案處所陳述意見，此乃處罰
      機關行政缺失，且未善盡告知受處分人權利之義務，已危
      害受處分人之權益。
（三）抗告人於查得九十二年十月三十一日收受送達數十筆違規
      通知單之翌日，即以電話向臺北縣監理所查詢，與相關人
      員詢問詳情並表達該小客車為蘇文福所使用，且於九十二
      年十一月十三日到臺北縣監理所向櫃台服務人員列印所有
      違規查詢報表並陳述該小客車為蘇文福所使用，但該櫃檯
      服務人員表示需先向法院訴請蘇文福侵占，後再協調因經
      濟因素是否可以分期繳納與歸責蘇文福之處理，另一方面
      聯繫蘇文福，非怠忽自身權益。
（四）臺北縣監理所未依行政程序法第一０四條規定明確告知抗
      告人陳述書之期限及不提出之效果，對於當場之口頭陳述
      亦未加以記錄成為書面之陳述。請求向處罰機關求證並請
      提示其確實給予相對人陳述意見機會並告示應於多少期限
      內為之之證據。
（五）違規通知單公示送達日期為八十九年九月十一日，竟遲至
      九十三年八月十三日始逕行裁決，已逾應裁決之期限三年
      九個月餘，其裁決處分是否仍然有效？
（六）蘇文福於庭訊時已承認上開違規罰單確實係其所為，抗告
      人亦於接到裁決書後之法定二十日期限內提出異議聲請，
      理當處罰違規行為人才能對其有所規範並導正其不當之行
      為，以維持交通安全及秩序。
二、本院查：
（一）按道路交通管理處罰條例第四十五條第四款規定：汽車駕
      駛人，在多車道不依規定駕車者，處新臺幣六百元以上一
      千八百元以下罰鍰；同條例第九條規定：「本條例所定罰
      鍰之處罰，行為人接獲違反道路交通管理事件通知單後，
      於十五日內，得不經裁決，逕依第九十二條第三項之罰鍰
      基準規定，向指定之處所繳納結案；不服舉發事實者，應
      於十五日內向處罰機關陳述意見；其不依通知所定期限前
      往指定處所聽候裁決，且未依規定期限繳納罰鍰結案或向
      處罰機關陳述意見者，處罰機關得逕行裁決之」。次按於
      九十年五月三十日修正發布並於同年六月一日施行前之違
      反道路交通管理事件統一裁罰標準及處理細則第十一條第
      一項第二款係規定：對於違反道路交通管理處罰條例之行
      為，逕行舉發者，應按「已查明」之資料填註車牌號碼、
      車輛種類、車主姓名或名稱及地址，並於通知單上方空白
      處加註逕行舉發之文字後，由舉發機關「送達」被通知人
      （上開處理細則條文修正後，僅係將原第十一條第一項第
      二款移至同條項第三款）；違反道路交通管理事件統一裁
      罰標準及處理細則第二十四條明文規定：「逕行舉發違反
      道路交通管理事件，經汽車所有人依通知單之應到案日期
      前到案，並告知違規駕駛人姓名、
      者，處罰機關應即另行通知違規駕駛人到案依法處理；逾
      應到案日期者，處罰機關應依本條例第八十五條第三項規
      定處罰該汽車所有人」。再按於八十九年十二月五日修正
      發布、九十年一月一日施行前之違反道路交通管理事件統
      一裁罰標準及處理細則第五條規定：「處理違反道路交通
      管理事件，有關文書送達之程序，『準用刑事訴訟法』送
      達之規定」（上開處理細則條文修正後，則規定：「處理
      違反道路交通管理事件，有關文書送達之程序，依『行政
      程序法』之規定」）；末按刑事訴訟法第五十九條規定：
      「．．．有下列情形之一者，得為公示送達，一有住所、
      。．．．」。
（二）查抗告人即受處分人所有之ＡＵ－四八六０號自用小客車
      ，於八十九年七月二十日十六時四十四分許，在臺北橋機
      車專用道行駛違規之事實，有臺北市政府警察局北市警交
      大字第 A00000000號舉發違反道路交通管理事件通知單及
      舉發違規照片各一紙在卷可稽，堪認抗告人因所有之ＡＵ
      －四八六０號自用小客車違規行駛而違反道路交通管理處
      罰條例第四十五條第四款規定至明。
（三）次查抗告人之車籍地址係登記在「臺北縣三重市○○路○
      段九號八樓之一」，而其
      至八十九年十一月八日始遷入「臺北縣三重市○○街四十
      五號四樓」等情，有汽車車籍查詢、法務部戶役政連結作
      業系統個人基本資料、遷徙紀錄資料各一份附卷可稽。而
      本件違規通知單係於八十九年八月五日填單，以掛號郵寄
      至抗告人當時登記之上開車籍地址暨
      重市○○路○段九號八樓之一」，然以遷移不明遭到退回
      乙節，有本件違規通知單及遭到退回之信封影本各一紙存
      卷可考。顯見抗告人於遷移新址後，未即時向監理機關申
      請變更登記車籍地址，亦未向戶政機關申請變更登記
      地址，舉發單位在當時顯無從查明其住所，因而認定異議
      人當時之住居所不明，依修正前違反道路交通管理事件統
      一裁罰標準及處理細則第五條暨刑事訴訟法第五十九條第
      一款規定，於八十九年九月十一日以異議人之上開車籍地
      址行公示送達，此有臺北市政府公報八十九年冬字第二七
      期在卷可稽。是依上開規定，原舉發機關所為送達並無違
      誤，且屬合法有效，依刑事訴訟法第六十條規定，自該公
      示送達最後通知公告之日起，經過三十日即八十九年十月
      十一日已發生送達效力，亦無置疑。抗告人既未向監理機
      關陳報實際應送達之住所，復未即時將
      地，舉發單位自無法就其實際住所送達，而此顯係可歸責
      於抗告人個人之事由，故抗告人指稱違規通知單未送達抗
      告人處所，係因行政送達延誤而使受處分人權利受損云云
      ，洵非可取。
（四）又按道路交通管理處罰條例所定罰鍰之處罰，行為人於接
      獲違反道路交通管理事件通知單後，不服舉發事實者，應
      於十五日內向處罰機關陳述意見；道路交通管理處罰條例
      第九條第一項前段定有明文。再本件舉發單因以公示送達
      方式為之，其送達於八十九年十月十一日即發生效力，已
      如前述，從而抗告人至遲應於送達生效日十五日內，即九
      十九年十月二十六日前，向處罰機關陳述意見，縱抗告人
      確於九十二年十一月十三日至臺北縣監理所口頭陳述意見
      ，然已逾上述期限，則原處分機關援引道路交通管理處罰
      條例第九條第一項後段：「其不依通知所定期限前往指定
      處所聽候裁決，且未依規定期限繳納罰鍰結案或向處罰機
      關陳意見者，處罰機關得逕行裁決之」之規定逕行裁決，
      於法並無不合，自不因原處分機關就抗告人口頭陳述意見
      未加記錄成為書面陳述，而影響裁決之效力。
（五）再，抗告人指稱違規行為係由蘇文福為之，理當處罰違規
      行為人云云，然抗告人未依前揭規定，於期限內向原處分
      機關告知實際駕駛人，已如前述，原處分機關自無從依法
      另行通知違規駕駛人到案處理，則依違反道路交通管理事
      件統一裁罰標準及處理細則第二十四條後段：「逾應到案
      日期，處罰機關應依本條例第八十五條第三項規定處罰該
      汽車所有人」，原處分機關依前開規定處罰違規當時之汽
      車所有人，尚無違誤，抗告人辯稱應處罰實際違規人蘇文
      福，並無理由，附此敘明。
（六）末按，因違反道路交通管理處罰條例之行為經警開立舉發
      單，該舉發單僅屬交通主管機關據以裁罰之依據，並非交
      通主管機關所為之裁罰處分，而行為人因交通違規遭開立
      舉發單後，迄至移送交通主管機關裁罰之期間，道路交通
      管理處罰條例並未設有時效之規定，故難認舉發單開立後
      逾三年，交通主管機關即不得再依該舉發單據以為裁罰之
      處分。至道路交通管理事件統一裁罰標準及處理細則第四
      十四條第一項固規定：違反道路交通管理事件行為人，未
      依規定自動繳納罰鍰或未依規定到案聽候裁決，處罰機關
      應於舉發違反道路交通管理事件通知單送達後二個月內依
      基準表逕行裁決之，該細則係屬行政規則，端在促使各處
      罰機關儘速處理，以免形成積案，導致無法達成交通管理
      之目的，本件原處分機關未依上開細則規定於舉發單送達
      後二個月內依基準表逕行裁罰，固有處分遲延或行政管理
      之缺失，但並不違法，原處分機關所作成之裁決處分仍屬
      合法有效。另抗告人謂：違規通知單公示送達日期為九十
      八年九月十一日，竟遲至九十三年八月十三日始逕行裁決
      ，已逾應裁決之期限三年九個月餘，其裁決處分是否仍有
      效云云，亦非可取。
（七）綜上，抗告人有上揭違規行為明確，原處分機關依道路交
      通管理處罰條例第四十五條第一項第四款之規定，裁處抗
      告人即受處分人罰鍰新臺幣一千八百元，既無不當，原審
      認抗告人之聲明異議並無理由而裁定駁回其異議，核亦無
      違誤。抗告人猶執前詞執為抗告理由而指摘原裁定不當，
      殊屬無據，應予駁回。
三、據上論結，應依道路交通案件處理辦法第二十六條、刑事訴
    訟法第四百十二條，裁定如主文。
中　　華　　民　　國　　94　　年　　4 　　月　　29　　日
                  交通法庭審判長法　官　陳貽男
　　　　　　　　　　　　　　　　法  官  李世貴
　　　　　　　　　　　　　　　　法  官  許仕楓
以上正本證明與原本無異。
不得再抗告。
                                書記官  劉貞達
中　　華　　民　　國　　94　　年　　5 　　月　　3　 　日
